---
title: "Actividad 1"
author: "Carlos Hernández Salvatierra"
date: "4 de Junio de 2026"
output:
  prettydoc::html_pretty:
    theme: architect
    highlight: github
  pdf_document: default
subtitle: Estadística
---


```{r setup, include=FALSE}
knitr::opts_chunk$set(echo = TRUE)
```

## Descripción

La siguiente tarea tiene como objetivo reforzar los conceptos de programación en lenguaje `R` que se discutieron en las sesiones pasadas. 

###Vectores atómicos

En `R`, los vectores atómicos se pueden generar mediante diversos comandos, e.g., `x <- c("a","char","nuevo")` representa un vector de carácteres. Basado en lo anterior cree vectores con las siguientes características:

+ Un vector que represente $\{2^i\}_{i=1}^{20}$
+ v1 <- 2^(1:20)
+ Un vector que represente $\{2n+1\}_{n=4}^{13}$
+ v2 <- 2*(4:13) + 1
+ Un vector que represente $\{2n+1\}_{n=4}^{13} \cap \{2^i\}_{i=1}^{20}$
+ v3 <- intersect(v2, v1)
+ Un vector que represente $\{\sin(2*\pi t)\}_{t=1}^5$
+ v4 <- sin(2 * pi * (1:5))
+ Un vector de $10$ números aleatorios con distribución uniforme.
+ v5 <- runif(10)
+ Un vector con las primeras 15 letras del abecedario en mayúsculas.
+ v6 <- LETTERS[1:15]

Supóngamos ahora que se intentan generar los siguientes vectores atómicos:
```{r, echo=T}
x1 <- c("1","2",2+3i,5+41)
x2 <- log(c(T,T,T,T,F))
x3 <- !(c(1,3,4,12,12.1,99,100))
x4 <- c(1,2,3)<"a"
x5 <- 1:10
```
¿De qué tipo es cada una de ellas? Liste el tipo de cada una de ellas.
 
+ X1 = Carácter
+ X2 = Númerico
+ X3 = Lógico
+ X4 = Lógico
+ X5 = Entero


### Matrices

En el siguiente ejercicio se crearán las siguientes matrices:
 
+ Una matriz de $2\times3$ con carácteres (de cualquier tipo). 
```{r}
m1 <- matrix(c("a","b","c","d","e","f"), nrow = 2, ncol = 3)
```
+ Una matriz de $4\times4$ cuyos elementos son sólo la letra `"a"`.
```{r}
m2 <- matrix("a", nrow = 4, ncol = 4)
```
+ Una matriz de $5\times5$ cuyos elementos son las letras minúsculas.
```{r}
m3 <- matrix(letters[1:25], nrow = 5, ncol = 5)
```
+ Una matriz de $2\times2$ cuyos elementos son valores complejos.
```{r}
m4 <- matrix(c(1+2i, 3+4i, 5+6i, 7+8i), nrow = 2, ncol = 2)
```


Una matriz se puede generar igual mediante otros dos comandos ?Cuáles son?
Primera forma: m_alt1 <- array(1:6, dim = c(2,3))
Segunda forma:  v <- 1:6
dim(v) <- c(2,3)
m_alt2 <- v


### Listas 

Una lista es una generalización tanto de un vector atómico como de un `data.frame`. Los elementos de un vector atómico pueden ser de cualquier tipo. Supongamos que tenemos un lista dada por

```{r, eval=FALSE}
x <- list(1,"a",2+3i,T,F,1L)
```

- ¿Qué sucede si a la lista `x` le aplico `dim(x) <- c(2,3)`?
Se convierte en una matriz de listas
- ¿Cómo podrá llamar a ese nuevo objeto?
Matriz de listas
- ¿Qué sucede si `c(list("a"), 2+3i)`? ¿De qué tipo es el resultado?
Resultado:

[[1]]

"a"

[[2]]

2+3i

Tipo del resultado: list.
 
### Gráficos

El comando `plot` me permite graficar dos vectores de igual longtitud. El comando `par(mfrow=c(2,2))` divide el espacio de graficación en dos filas y dos columnas con lo cual yo graficar 4 gráficos sobre la misma figura. 
Por otro lado el comando `write(path)` permite escribir un archivo en la dirección dada por `path`, por ejemplo:

```{r eval=FALSE}
x <-rnorm(20)   # Variables aleatorias con media 0 y sd 1
write(x,"archivo.txt", "\n")
```
Crea un archivo llamado `archivo.txt` en el directorio de trabajo. De igual forma `R` permite graficar en otro **dispositivo**. Por ejemplo, podemos graficar en un dispositivo PDF y después guardar el archivo en el directorio de trabajo mediante el siguiente comando:

```{r eval=FALSE}
pdf("carlos.pdf")            # Se crea el PDF
plot(rnorm(30),type = "l")  # Se grafica en el dispositivo
dev.off()                   # Cerramos el PDF

``` 

Con base en lo anterior se requiere que el estudiante genere 40 archivos llamados con valores aleatorios del tipo uniforme (creados mediante `runif()`) y cree los archivos `txt` y `pdf` que contienen sus valores y sus gráficos. 


```{r}
if (!dir.exists("resultados")) {
  dir.create("resultados")
}
for (i in 1:40) {
    datos <- runif(20)
   write(datos, file = paste0("resultados/archivo_", i, ".txt"),
ncolumns = 1)
  
   pdf(file = paste0("resultados/grafico_", i, ".pdf"))
  
   plot(datos, 
       type = "l", 
       col = "darkgreen", 
       main = paste("Gráfico Aleatorio", i), 
       xlab = "Índice", 
       ylab = "Valor")
  
grid()
  
dev.off()
}
```


El trabajo se tiene que entregar el Lunes 7 de Septiembre.
## Referencias adicionales

- Puede consultar cualquier libro de R.
- Se puede consultar las presentaciones previas.
